【裁判字號】    94,上易,482
【裁判日期】    950222
【裁判案由】    清償借款
【裁判全文】
臺灣高等法院臺中分院民事判決         94年度上易字第482號
上  訴  人  丙○○
訴訟代理人  廖建智律師
複  代理人  洪明立律師
訴訟代理人  乙○○
被  上訴人  甲○○
上列當事人間請求清償借款事件，上訴人對於民國94年10月27
日臺灣臺中地方法院93年度訴字第2686號第一審判決提起上訴，
本院於95年2月8日言詞辯論終結，判決如下：
    主  文
上訴駁回。
第二審訴訟費用由上訴人負擔。
    事實及理由
壹、本件經本院審理結果，認第一審判決除有關系爭丙○○復華
    銀行帳戶為第0000-000000000帳戶，予以補充外，其餘認事
    用法均無不當，應予維持，並引用第一審判決書記載之事實
    ．證據及理由。又查被上訴人訴請原審被告丁○○連帶給付
    新台幣八十八萬六千元系爭借款及其法定遲延利息部分，業
    經原審駁回在案，而被上訴人並未上訴而告確定，併此明
    。
貳、兩造上訴及答辯要旨：
一、上訴人丙○○上訴要旨略以：按當事人主張有利於己之事實
    者，就其事實有舉證之責任，民事訴訟法第277條第1項定有
    明文。被上訴人既起訴主張兩造間有消費借貸之法律關係，
    就此部分自應負舉證責任，合先敘明。次按民法第474條第1
    項規定「稱消費借貸者，謂當事人一方移轉金錢或其他代替
    物之所有權於他方，而約定他方以種類、品質、數量相同之
    物返還之契約」；同法第153條第1項規定：「當事人互相表
    示意思一致者，無論其為明示或默示，契約即為成立」。經
    查本件兩造間素不相識，上訴人亦從未曾於九十三年七間向
    被上訴人為借款之意思表示，原審徒以證人戊○○之證詞，
    其證稱經由被上訴人告知，上訴人欲向被上訴人借錢之情事
    ，即逕認定兩造間有消費借貸關係，然證人戊○○既未曾見
    過上訴人或親聞上訴人談述此事，顯無法由證人戊○○之證
    詞，得知兩造間有消費借貸之法律關係存在。又查被上訴人
    雖分別將新台幣（下同）六十一萬元及三十萬元匯入上訴人
    所有復華銀行第0000-000000000帳戶（下簡稱系爭帳戶或系
    爭借款；又查系爭借款業已清償二萬四千元，業如原審所述
    ），惟查，該帳戶係由上訴人借予丁○○使用，此由該帳戶
    之存簿及開戶印鑑章俱由丁○○持有可證，此部份之事實除
    經丁○○自承外，另案丁○○涉犯偽造文書刑事案件（台灣
    台中地方法院九十四年度訴字第二八九五號）判決中亦載明
    ：「自丁○○辦公室抽屜內發現丁○○及陳美玉所有之印章
    各乙枚、蓋有柯豐隆．．．、丙○○．．．及簡秀玲等人印
    文之空白復華銀行取款條七張等物．．．」等詞。故上訴人
    主張系爭帳戶之存簿及印章俱由丁○○持有，堪認為真實。
    又由系爭帳戶之取款紀錄觀之，系爭帳戶款項帳戶提領之取
    款條上俱為丁○○之筆跡，非上訴人丙○○書寫，亦證系爭
    帳戶自始均由丁○○使用，上訴人從未過問或使用。另由前
    開刑事判決謂：「丁○○利用不知情之丙○○及陳美玉所有
    證券帳戶參與股票投資失利．．．」，；且上訴人丙○○及
    訴外人陳美玉已均為不起訴處分確定在案（台灣台中地方法
    院九十四年度偵字第四六七、二０三三、一一九００號），
    在在均顯示上訴人所有之系爭帳戶均由丁○○持有使用，更
    無所謂向被上訴人借款之事實，故無從以被上訴人確將款項
    匯入上訴人所有之帳戶，即推論出：兩造間已成立消費借貸
    法律關係。末按原審被告丁○○於原審庭訊時亦自承：本件
    借款係伊所借，並已還二萬四千元．．．。顯見本件借款乃
    原審被告丁○○假借上訴人之名義向被上訴人借款，消費借
    貸之法律關係應成立於被上訴人與原審被告丁○○間，與上
    訴人無涉等詞。為此求為判決：(一)原判決廢棄。(二)上廢棄部
    分，被上訴人在第一審之訴及假執行之聲請均駁回。(三)第一
    、二審之訴訟費用由被上訴人負擔。
二、被上訴人則以：查原審同案被告丁○○，為被上訴人任職金
    豐證券股份有限公司台中分公司（下簡稱金豐證券公司）之
    同事，於民國93年7月間，丁○○客戶丙○○（即上訴人）
    以臨時需資金週轉由，由丁○○出面在金豐證券公司上班時
    間介紹要向被上訴人調借91萬元，被上訴人當時金額不足30
    萬元，因此以電話聯絡同在金豐證券公司之證人戊○○幫忙
    ，戊○○即時到達，被上訴人始告知眼前丁○○之客戶丙○
    ○，需調借91萬元，上訴人當時表示只需借一個月或數天即
    可，丁○○並表示願意負責，但證人戊○○對於上訴人印象
    不佳，未予答應，因此對於上訴人丙○○之借款過程及其意
    思表示，有證人之參予並知悉其當時之意思表示甚詳。又查
    依據金豐證券公司之電話紀錄，93年8月4日10時18分54秒之
    時間，丁○○以電話要求丙○○幫她轉一筆帳，入00000000
    0000帳戶，丙○○答應後，隨即由其所有復華銀行00000000
    00 00 0之系爭帳戶，於同日10時28分39秒之時間，轉出金
    額38 3,017元，嗣丁○○以電話告告知丙○○已轉好了等詞
    ，有公司電話語音紀錄及丙○○復華銀行帳戶之轉帳記錄可
    證，足見上訴人所言借予丁○○使用其系爭帳戶為虛，不足
    採信等語，資為抗辯。並求為駁回對造之上訴。
參、兩造不爭執事項：（見原審卷第十九、八六頁；本審卷第七
    二頁反面）
一、對於被上訴人所提出的復華銀行存摺類存款收入憑條四張之
    真正不爭執。
二、上開銀行存款憑條上的匯入第0000-000000000帳戶確實是上
    訴人丙○○的帳戶。
三、系爭借款業由丁○○償還二萬四千元。
肆、得心證之理由：
一、被上訴人主張伊於93年7月30日及同年8月3日，分別將系爭
    借款六十一萬元、三十萬元（合計九十一萬元）匯入丙○○
    華銀行系爭帳戶之事實，業據其提出復華銀行存摺類收入憑
    條、丙○○復華銀行存摺等為證（見原審卷第九至十一頁；
    第六四、六五頁），復為上訴人所不爭執，堪信為真實。又
    被上訴人主張系爭九十一萬元借款之借款人為上訴人本人，
    然為上訴人所否認，並辯稱系爭借款之借款人乃原審被告丁
    ○○，並非伊本人云云，是本件首應審究者，厥為系爭九十
    一萬元之借款人，究為上訴人丙○○？抑或丁○○？茲分述
    如下：
  (一)按稱消費借貸者，謂當事人一方移轉金錢或其他代替物之所
    有權於他方，而約定他方以種類、品質、數量相同之物返還
    之契約，民法第474條第一項定有明文。經查證人戊○○於
    原審及本院分別結證證稱：「在民國九十三年七月二十九日
    ，原告（按即甲○○，下同）跟我說被告丁○○有一個客戶
    要向原告借錢，原告錢不夠，就跟我說要跟我調錢，我說我
    沒有錢，就沒有借給原告。當時被告丁○○的客戶就是當庭
    的被告丙○○．．．．」；「（原審證詞）都實在。但我要
    補充陳述如下：93年7月29日甲○○打電話找我，約在金豐
    公司裡面，當時在場的有丙○○、丁○○甲○○與我共計四
    人。甲○○說：『丁○○的客戶丙○○要向她借錢，她不夠
    三十萬元，甲○○問我有沒有辦法借錢給丙○○三十萬元。
    』，丙○○就在旁邊補充說：『幾天就好，頂多借一個月。
    』．．．．但是我沒有同意借錢給丙○○」等詞在卷（見原
    審卷第二七頁；本審卷第四三頁反面、四四頁）。徵諸證人
    戊○○前、後證詞，於93年7月29日，在金豐證券公司，在
    場之人共計四人即丙○○、甲○○、丁○○及證人戊○○，
    甲○○說：『丁○○的客戶丙○○要向她借錢』，丙○○隨
    補充說：『幾天就好，頂多借一個月』等情無誤；又於93年
    7月30日及同年8月3日，被上訴人分別將系爭借款六十一萬
    元、三十萬元匯入丙○○華銀行系爭帳戶，亦如前述，則甲
    ○○與丙○○間就系爭借款已有借貸合意，並有交付借款之
    事實，自成立消費借貸契約無誤。
  (二)又按證人之陳述有部分前後不符，或相互間有所歧異時，究
    竟何者為可採，法院仍得本其自由心證予以斟酌，非謂一有
    不符或矛盾，即應認其全部均為不可採信；又證詞何者為可
    採，事實審法院本得參酌其他相關證據為自由之判斷，苟無
    違經驗法則，即難指為違法（最高法院74年台上字第1599號
    判例、72年台上字第3976號判例參照）。查證人戊○○既就
    丙○○確於前開時、地向甲○○借款之事實，證述明確，自
    足採信。至證人戊○○於原審證稱：「但丁○○是否要作丙
    ○○的連帶保證人我就不清楚了」；於本院則證稱「丁○○
    就說：『有事的話，我會負責』」等情，證詞前後雖有出入
    ，然此並無礙丙○○確曾向甲○○借款之事實，是上訴人以
    此質疑證人戊○○不實在云云，顯不足取。又證人即原審被
    告丁○○雖證稱伊乃系爭借款之借款人云云，非但與戊○○
    證詞迴異，且丁○○陳稱兩人為男女朋友關係等詞在卷（見
    本審卷第四二頁），查丁○○既與上訴人關係密切，所為證
    詞難免偏頗，自不足採。又丁○○證雖陳稱伊曾清償二萬四
    千元系爭借款云云，惟查系爭借款乃金錢債務，第三人丁○
    ○自得代為清償，要難以此證明丁○○即系爭借款之借款人
    ，併此明。
  (三)又查上訴人雖主張伊授權丁○○辦理系爭銀行帳戶，並將該
    帳戶存摺及印鑑章置於丁○○處，供丁○○使用，長達七年
    之久云云在卷（見本審卷第十八、十九頁），並經丁○○證
    述在卷。另台灣台中地方法院九十四年度訴字第二八九五號
    判決中亦載明：「自丁○○辦公室抽屜內發現丁○○及陳美
    玉所有之印章各乙枚、蓋有柯豐隆．．．、丙○○．．．及
    簡秀玲等人印文之空白復華銀行取款條七張等物」等情在卷
    ，亦經本院調閱相關刑事偵、審卷宗，核閱無誤。然查縱上
    訴人丙○○授權丁○○辦理系爭銀行帳戶，並將該帳戶存摺
    及印鑑章置於丁○○處，供丁○○使用，惟系爭銀行帳戶存
    摺及印鑑章，仍屬丙○○本人所有，且衡諸常情，在外觀上
    第三人亦認定系爭存摺款項屬丙○○本人所有，是縱令上訴
    人丙○○授權丁○○辦理系爭銀行帳戶，並將該帳戶存摺及
    印鑑章置於丁○○處，供丁○○使用，亦難為上訴人有利之
    證據。
伍、綜上所述，本件被上訴人主張上訴人向伊借貸九十一萬元，
    尚積欠八十八萬六千元未償還，並本於系爭借貸法律關係，
    訴請上訴人給付系爭借款及其法定遲延利息．為可採，上訴
    人所辯均為無可取。是則原審判命上訴人如數給付，於法並
    無不合。上訴意旨指摘原判決不當，求予廢棄改判，為無理
    由，應予駁回其上訴。
陸、本件事證已臻明確，兩造其餘攻擊或防禦方法及所提證據，
    均與本院心證之形成，不生影響，爰不一一再加以論述，併
    此明。
柒、據上論結，本件上訴為無理由，依民事訴訟法第四百五十四
    條、第四百四十九條第一項、第七十八條判決如主文。
中    華    民    國    95    年    2     月    22    日
                      民事第一庭審判長法  官  吳火川
                                      法  官  饒鴻鵬
                                      法  官  陳繼先
以上正本係照原本作成。
不得上訴。
                                      書記官  林育德
中    華    民    國    95    年    2     月    23    日
                                                      Ｈ


司法院資訊處製作；財團法人民間司法改革基金會備份。
